【裁判字號】    98,簡上,65
【裁判日期】    990505
【裁判案由】    返還土地
【裁判全文】
臺灣屏東地方法院民事判決              98年度簡上字第65號
上  訴  人  乙○○
訴訟代理人  邱芬凌律師
複代理人    史雙全律師
被上訴人    丙○○
訴訟代理人  丁○○
上列當事人間請求返還土地事件，上訴人對於中華民國98年6 月
23日本院98年度潮簡字第215 號第一審判決提起上訴，本院於民
國99年4 月21日言詞辯論終結，判決如下：
    主  文
上訴駁回。
第二審訴訟費用由上訴人負擔。
    事實及理由
一、上訴人方面：
  (一)上訴人原審則以：
  1.上訴人於民國62年10月6 日向被上訴人之母親即訴外人曾鍾
    玉妹（業已死亡）購買門牌號碼屏東縣滿洲鄉○○路46之1
    號房屋1 間（重編門牌號碼前為同路46號，下稱46之1 號房
    屋）該46之1 號房屋與馬路間尚隔有空地（即當時同屬被上
    訴人母親所有坐落屏東縣滿洲鄉○○段240 之1 地號土地（
    下稱系爭240 之1 地號土地），上訴人欲通行道路需經過系
    爭240 之1 地號土地，可見當初買受46之1 號房屋時，被上
    訴人母親即同意上訴人通行使用系爭240 之1 地號土地。嗣
    上訴人之夫即訴外人鍾丙福（業已死亡）於67年10月18日再
    向被上訴人母親買受46之1 號房屋所坐落之基地即同段240
    之5 地號土地（下稱240 之5 地號土地，現為訴外人鍾松茂
    所有），而依當初購地時所訂立之契約書第5 條約定：「乙
    方（上訴人）正屋前面雖仍屬甲方（被上訴人）屬權地，實
    際已成公路，甲方不得利用權利在握，藉機藉故抵制乙方起
    居生活行動。」等語，顯見上訴人現占有被上訴人所有系爭
    240 之1 地號土地部分係經被上訴人同意使用。
  2.按權利之行使，不得違反公共利益，或以損害他人為主要目
    的。行使權利，履行義務，應依誠實及信用方法。而此所謂
    以損害他人為主要目的，應包括權利之行使，於自己所得利
    益極小而於他人損害甚大者或其行使違反經濟用途或社會目
    的者在內，此有民法第148 條規定、最高法院70年度台上字
    第3283號判決、71年度台上字第737 號判例可資參照。上訴
    人於78年間，將46之1 號房屋翻修整建，當時利用整修機會
    ，亦將原審判決附圖編號Ａ部分所示之空地，加以利用整建
    ，此為被上訴人之母所知悉，且該46之1 號房屋增建部分費
    時約4 個月始完成，被上訴人豈有不知情之理？況事隔10餘
    年，被上訴人自始均未提出異議，現竟反悔前約，顯有違背
    民法第148 條第2 項規定之誠信原則。況且，系爭240 之1
    地號土地如原審判決附圖所示Ａ部分，面積僅7 平方公尺，
    換算坪數約2 坪左右，不足做任何用途，然該部分土地位被
    上訴人房屋正前方，為上訴人出入必經之地，若被上訴人強
    行收回，於被上訴人毫無利益，而對上訴人則須拆除46之1
    號房屋正門面3 樓房，該增建部分為房屋之一部分，果拆除
    將影響主體結構安全，並將造成莫大損害，屆時上訴人非對
    被上訴人主張通行權不可。綜上所述，被上訴人主張收回系
    爭土地，顯無理由。
  3.再按「土地所有人建築房屋逾越疆界者，鄰地所有人如知其
    越界而不即提出異議，不得請求移去或變更其建築物。但得
    請求土地所有人，以相當之價額，購買越界部分之土地，如
    有損害，並得請求賠償。」，民法第796 條定有明文。上訴
    人之父母前因對不動產房屋買賣法律知識不足，造成兩造間
    之嫌隙迄今，據此，上訴人願以公道價格購買占用之系爭土
    地補償被上訴人等語置辯。
  (二)除與原審主張相同予以援用外，另於本院主張：
  1.46之1 號房屋固越界建築於被上訴人所有系爭240 之1 地號
    土地上，惟系爭240 之1 地號土地面積全部位於240 之5 地
    號之前方，為上訴人所有土地與240 地號道路唯一連接之土
    地，且被上訴人亦同意上訴人使用迄今達30多年，系爭240
    之1 地號土地被上訴人完全未使用到，並未有何收回土地之
    實益。上訴人之子鍾松茂於78年蓋用房屋時，前方為大馬路
    ，當時將原有建物增建蓋用至3 樓，為加強鋼筋結構造房屋
    ，前方為主要結構樑柱支撐三個樓層，果拆除前方之建築物
    勢會影響主體建築物之結構頓成危樓，而要再修補恐怕花費
    更多，上訴人損失慘重。反觀被上訴人之系爭240 之1 地號
    土地，因其位於上訴人所有之240 之5 及240 道路中間，24
    0 之5 土地如未使用系爭240 之1 地號土地對外接連240 地
    號即為袋地，系爭240 之1 地號土地僅能供上訴人一家使用
    ，並無法另供為其他用途，被上訴人亦無法使用，且實際未
    使用達30多年，此部分土地上訴人已多次表明願意向被上訴
    人購買，然為被上訴人所拒，並故意要求拆屋還地，果拆除
    地上物對其尚有利益可言則或許仍有要求拆除實益；然拆除
    地上物對其毫無一絲利益可言，其損人不利己，明顯為權利
    之濫用，而依民法第796 條之1 規定，土地所有權人建築房
    屋逾越地界、鄰地所有人請求移去時法院得斟酌公共利益及
    當事人利益，免為全部或一部移去或變更，本件逾越部分，
    位置為上訴人接連同段240 地號道路之唯一部分，為上訴人
    唯一且必需之土地，上訴人願意補償上訴人價購上開土地，
    請求依民法796 之1 條免為移去或拆除之判決以兼及兩造之
    利益。
  2.再者，上訴人於蓋用46之1 號房屋時，被上訴人默示同意且
    並未有任何爭執，因被上訴人房屋緊鄰上訴人房屋之旁，蓋
    用之際多次借道，且有建築材料須搬運及清理，搭建鷹架須
    利用其屋頂始能施工，因被上訴人房屋較低，許多材料會掉
    落其屋頂，當時還經被上訴人母親同意，至被上訴人家屋頂
    清理，其母親明知上訴人越界，並未提出異議，反而同意上
    訴人借道及利用其屋頂工作及清理，被上訴人稱其不知情，
    根本與事實不符，而當時地主並未有表示異議且同意上訴人
    利用其屋頂進行工事，果未同意何以未即表示意見或起訴，
    事隔10多年始要求拆除房屋，顯見為其事後交惡始為爭執之
    詞。
  3.本件系爭土地因屬袋地30多年來必須使用系爭土地始得與外
    界連接，被上訴人根本無法使用，而其請求返還對其毫無利
    益可言，反而造成上訴人房屋主要結構必須拆除之重大損害
    ，且多次請求價購均為其所拒，被上訴人所獲之利益極小，
    與上訴人之損害相較顯屬失衡，揆諸前開判決意旨，非不得
    視為以損害他人為主要目的要屬權利濫用。本件上訴人願意
    價購其土地，而排除地上物對被上訴人並無任何利益可言，
    被上訴人一意要拆除，對其所有權之行使亞無實際助益，其
    獲益甚微，但卻對上訴人損害甚大且有違社會目的及經濟利
    益。被上訴人行使權利顯已權利濫用。綜上所述，本件系爭
    土地土訴人有逾越疆界，被上訴人拆除地上物並無實益，上
    訴人願意依合理價格購買占用土地，以息訟爭，請准依民法
    第796 條及796-1 條規定廢棄原判決，准為駁回被上訴人第
    一審之訴。
  4.對被上訴人抗辯之陳述：系爭240-1 地號土地對外為道路，
    增建房屋之時被上訴人確有同意上訴人使用，以上訴人建屋
    當時，曾鍾玉妹住居隔壁，並未出面阻止施工人員施工，證
    人甲○○甚至還利用被上訴人之房屋屋頂做事，果曾鍾玉妹
    並未同意，即會阻止施工，上訴人勢將無法繼續建屋，況證
    人甲○○亦施工3 、4 月之久。
二、被上訴人方面：
  (一)原審起訴主張：系爭240 之1 地號土地為原為被上訴人母親
    所有，之後由被上訴人繼承取得所有權，上訴人前於62年間
    先向被上訴人之母曾鍾玉妹買46之1 號房屋1 間，嗣上訴人
    之夫鍾丙福於67年間再向曾鍾玉妹買受該46之1 號房屋所坐
    落之基地，經辦理分割後，編定為屏東縣滿洲鄉○○段240
    之5 地號土地，並登記為上訴人之子鍾松茂所有。而上訴人
    當初僅向被上訴人原告購買系爭24 0之5 地號土地，未購買
    46之1 號房屋前方即包圍240 之5 地號土地之系爭240 之1
    地號土地與道路相鄰之部分土地，鍾松茂竟於83年間，擅自
    增建房屋在該與道路相鄰之系爭24 0之1 地號土地之部分，
    致該增建部分因附合而成為上訴人所有46之1 號房屋之部分
    ，並無權占有系爭240 之1 地號土地如原審判決附圖所示編
    號Ａ部分面積7 平方公尺之土地，經被上訴人發覺後數度促
    請上訴人拆除該部房屋，並返還土地，惟上訴人均置之不理
    ，爰提起本件訴訟等語。
  (二)除與原審主張相同予以引用外，另於本院主張：
  1.系爭240-1 地號土地原為被上訴人之母曾鍾玉妹所有，95年
    由被上訴人繼承，曾鍾玉妹長期以來身體狀況不太好，經常
    居住北部子女處，上訴人趁曾女遠行北部暫居子女處所時，
    擅自興建房屋於系爭240-1 地號土地上，屬惡意侵佔，非越
    界建築，且當初是往上增建2 層樓及往屋後擴建，況基地買
    賣契約書僅約定通行權利，無建屋權利，系爭240 之1 地號
    土地要留空地是因對被上訴人有利益，並無權利濫用。而上
    訴人之增建房屋部分已影響被上訴人生活，且增建房屋既是
    違建本應拆除。占用部分不願意出賣給上訴人是基於被上訴
    人之房屋向內凹進，數年前曾有人至伊家歐打伊父親，因被
    上訴人房屋位置故無法見到該情形，並因此裝設監視器保護
    居住安全。
  2.退步言之，縱認為係越界建築，惟按民法第796 條所定鄰地
    所有人之忍受義務，係為土地所有人所建房屋之整體，有一
    部分逾越疆界，若予拆除，勢待損及全部建築物之經濟價值
    而設。倘土地所有人所建房屋整體之外，越界加建房屋，則
    鄰地所有人請求拆除，原無礙於所建房屋之整體，即無該絛
    規定之適用，最高法院分別著有45年台上字第931 號、67年
    台上字第800 號判例意旨參照。被上訴人的房屋已老舊須重
    建，該空地將會影嚮建蔽率，且往後做店面之用，視野亦會
    受阻礙。且上訴人經營生意，屋前門口無地停車，常將車輛
    停放被上訴人屋門前，並常堆置雜物在被上訴人屋前空地，
    多次異議，均遭惡言以對，綜上所述，上訴人所增建之建物
    對被上訴人生活上造成很大影響，故有拆除之必要等語。
三、被上訴人原審聲明：上訴人應將坐落系爭240 之1 地號土地
    上如原審判決附圖Ａ部分所示面積7 平方公尺之磚造3 層建
    物拆除，將土地返還被上訴人。原審判決被上訴人全部勝訴
    及依職權宣告准予假執行暨准許上訴人預供擔保免為假執行
    之宣告；上訴人聲明不服提起上訴，上訴人於(一)原審聲明：
    1.被上訴人第一審之訴及假執行之聲請均駁回。2.如受不利
    判決，願供擔保請准宣告假執行。(二)於本院聲明：1.原判決
    廢棄；2.上開廢棄部分，上訴人第一審之訴應予駁回。被上
    訴人於本院聲明：上訴駁回。
四、下列事項為兩造所不爭執，並有建物登記謄本、土地登記謄
    本、房屋基地買賣契約書、地籍圖謄本、現況相片在卷為證
    （見原審卷第5 至7 頁、第10至11頁、第17至18頁），復經
    原審勘驗現場，並囑託屏東縣恆春地政事務所派員實施測量
    ，製有勘驗筆錄及該地政事務所98年5 月1 日屏恒第二字第
    0980002566號函暨複丈成果圖即原審判決附圖等件在卷可憑
    （見原審卷第32至33頁、第42至43頁），復經本院依職權調
    閱本院90年度簡上字第52號返還土地民事卷審閱無誤，並有
    民事判決在卷可參（見本院卷第26至30頁）。
  (一)坐落屏東縣滿州鄉○○段240 之1 地號之土地為被上訴人94
    年12月2 日因繼承分割取得所有權。
  (二)鍾松茂所有坐落屏東縣滿州鄉○○段240 之5 地號土地上（
    74年12月17日繼承取得所有權）現為上訴人所有門牌號碼滿
    州鄉○○路46之1 號之房屋所占用，並於66年1 月3 日登記
    為建物所有權人，現況占用系爭土地如原審判決附圖所示編
    號Ａ部分、面積7 平方公尺，上開占用系爭24 0之1 地號土
    地之房屋，為嗣後增建部分。
  (三)被上訴人之母曾鍾玉妹與上訴人之夫鍾丙福於67年10月18日
    曾簽訂房屋基地買賣契約書，其中第5 條約定為：「乙方（
    即上訴人）正屋前面雖仍屬甲方（即被上訴人）屬權地，實
    際已成公路，甲方不得利用權利在握，藉機藉故抵制乙方起
    居生活行動。」等語。
  (四)曾鍾玉妹於89年8 月間曾對鍾松茂提起返還土地之訴，經本
    院以90年度簡上字第52號民事判決駁回起訴，理由為鍾松茂
    非應拆除房屋之所有權人。
五、本件兩造之爭點在於：(一)上訴人占有系爭土地，有無合法權
    源？(二)被上訴人請求上訴人拆除占有系爭240 之1 地號土地
    之房屋，有無權利濫用？(三)本件有無民法第796 條、第796
    條之1等規定之適用？
  (一)按「土地所有人建築房屋逾越疆界者，鄰地所有人如知其越
    界而不即提出異議，不得請求移去或變更其建築物」，民法
    第796 條前段亦定有明文。又「惟主張鄰地所有人知其越界
    而不即提出異議者，應就此項事實負舉證之責任」、「民法
    第七百九十六條所定鄰地所有人之忍受義務，係為土地所有
    人所建房屋之整體，有一部分逾越疆界，若予拆除，勢將損
    及全部建築物之經濟價值而設。倘土地所有人所建房屋整體
    之外，越界加建房屋，則鄰地所有人請求拆除，原無礙於所
    建房屋之整體，即無該條規定之適用」，最高法院分別著有
    45年度台上字第931 號、67年台上字第800 號判例意旨可資
    參考。次按土地所有人建築房屋逾越地界，鄰地所有人請求
    移去或變更時，法院得斟酌公共利益及當事人利益，免為全
    部或一部之移去或變更。但土地所有人故意逾越地界者，不
    適用之。民法第796 條之1 定有明文。此第796 條之1 規定
    乃於98年1 月23日新增公布，並予公布後6 個月施行（即同
    年7 月23日），關於該條立法理由略以：「二、對於不符合
    第七百九十六條規定者，鄰地所有人得請求移去或變更逾越
    地界之房屋。然有時難免對社會經濟及當事人之利益造成重
    大損害。為示平允，宜賦予法院裁量權，爰參酌最高法院六
    十七年台上字第八００號判例，由法院斟酌公共利益及當事
    人之利益，例如參酌都市計畫法第三十九條規定，考慮逾越
    地界與鄰地法定空地之比率、容積率等情形，免為全部或一
    部之移去或變更，以顧及社會整體經濟利益，並兼顧雙方
    當事人之權益。但土地所有人故意逾越地界者，不適用上開
    規定，始為公平，爰增訂第一項。三、土地所有人如因法院
    之判決，免為全部或一部房屋之移去或變更者，為示平允，
    宜許鄰地所有人對於越界部分之土地及因此形成之畸零地，
    得以相當之價格請求土地所有人購買，如有損害，並得請求
    賠償，爰增訂第二項準用規定。」而依據民法物權編施行法
    第8 條之3 規定，修正之民法第796 條及796 條之1 規定，
    於民法物權編修正前土地所有人建築房屋逾越地界，鄰地所
    有人請求移去或變更其房屋時，亦適用之，故本件事實雖於
    98年1 月23日上述法條修正前所發生，依據上述施行法規定
    ，修正民法第796 條、第796 條之1 規定均溯及既往適用之
    ，合先說明。又第796 條之1 增設實質上乃土地所有人行使
    物上請求權應符合第148 條第1 項規定之具體化，故條文所
    稱公共利益自可與第148 條所定者作相同解釋，且所謂當事
    人利益係包含鄰地所有人及土地所有人雙方之利益（謝在全
    著民法物權上冊第335 頁第7 行以下參見、98年6 月修訂4
    版）。
  (二)而查：
  1.依據上訴人提出於原審之房屋基地買賣契約書第4 條已載明
    「甲方（按即曾鍾玉妹）保留之通路施設要顧慮乙方（按即
    鍾丙福）廚房通風及光線關係，如必須築設與乙方廚房同高
    度圍牆時要留設三尺四方窗戶壹口，及無條件准由乙方在其
    通路地下埋設抽水、排水施設物」等語，另上述契約第5 條
    約定：「乙方正屋前面雖仍屬甲方屬權地，實際已成公路，
    甲方不得利用權利在握，藉機藉故抵制乙方起居生活行動。
    」等語，依據上述約款可知，46之1 號房屋之正屋前為系爭
    240 之1 地號土地為上訴人所明知之事實，而自曾鍾玉妹與
    鍾丙福上開約定文義觀之，系爭240 之1 地號土地僅限於在
    曾鍾玉妹原所保留之通路下可以埋設抽水、排水施設物等設
    施，並無同意可建築房屋；又46之1 號房屋正屋前方之土地
    當時已成為公路之一部分，故限制被上訴人之母親不得以其
    享有所有權利而限制上訴人一家之起居生活行動，故可認有
    容忍通行至公路之義務甚明；惟以上述契約文義並無從推論
    得出曾鍾玉妹當初有同意或容許上訴人家增建房屋之意，則
    該約定不能認為是上訴人增建房屋占用系爭240 之1 地號土
    地之合法權源；再者，上訴人亦明知當初鍾松茂增建46之1
    號房屋即會占用系爭240 之1 地號土地，此由前述契約之約
    定及上訴人書狀均自承上情可知，上訴人固抗辯被上訴人母
    親當時並未異議，而認鍾松茂增建房屋有民法第796 條前段
    ，鄰地所有人明知其越界而不即提出異議之情形，惟上訴人
    書狀中既自承系爭24 0之1 地號土地位於系爭240 之5 地號
    土地前方，為上訴人所有土地與240 地號道路相接唯一土地
    ，系爭24 0之1 地號土地位於46之1 號房屋之前方，鍾松茂
    增建之時房屋前方為大馬路，增建時既已明知將會越界占用
    系爭240 之1 地號土地，則上訴人明知鍾松茂增建房屋將越
    界占用鄰地而放任為之，其故意越界建築占用系爭240 之1
    地號土地之事實至為明確，則參照前揭民法第796 條之1 但
    書規定，鍾松茂為系爭240 之5 地號土地之土地所有權人，
    卻故意增建46之1 號房屋而逾越系爭240 之5 地號與系爭
    240 之1 地號間之地界者，顯無該條規定適用餘地至明。
  2.又上訴人雖舉證人即承攬增建房屋之甲○○到庭證述：「（
    提示原審第17頁現況照片）請說明這照片有無看過？有看過
    ，這房子是我蓋的，（指出水電行的房子是我蓋的）從1 樓
    到3 樓增建都是我蓋的，原來後面就有房子是一到二樓已經
    蓋好了，我增建的部分跟與後面房子有相連，是從一樓到三
    樓增建起來，一直到掛招牌的地方，後面是一、二樓的水泥
    房，蓋起來有幾個房間我不知道，我是作水泥工的部分而已
    ，我已經蓋有十幾年了，可能超過十五年。（找你蓋的人是
    誰？）開水電行的老闆叫我去做的。（你蓋房子的時候隔壁
    鄰居有無人出面講話？）我做的時候有一個老婦人和善的向
    我打招呼。（他有無向你反應過不能超過他們家？）不知道
    ，他很少講話，只是向我們打招呼而已。（你那時房子的鷹
    架是否搭在隔壁的？）是，他們沒有反應過。（蓋房子的時
    候隔壁有無住人？）有，我蓋房子三、四個月，隔壁住老婦
    人進進出出，其他人很少看過。（請求補充訊問證人。鷹架
    搭在隔壁，施作材料必須借用隔壁的屋頂做事，還有要做其
    他掉落材料清理，是否也有用到隔壁？）有，我們在工作的
    時候，也是有向老婦人說明，他說如果有東西掉落在他家樓
    上也要清理乾淨。（有無借用隔壁的屋頂做事？）有，有一
    點點凸到他們的房子。」等語在卷（見本院卷第52至54頁）
    ，證人甲○○證述46之1 號房屋增建時間應有超過15年之久
    ，依其證述推斷增建時間約在83年至84年間，則於越界建築
    當時，被上訴人之母親縱知悉增建事實而並願意提供房屋屋
    頂及同意搭建鷹架，惟是否可認曾鍾玉妹明知上訴人越界而
    無異議尚難遽而推斷；況被上訴人之母親曾鍾玉妹曾於89年
    8 月間對鍾松茂提起返還土地之訴，嗣經本院以90年度簡上
    字第52號民事判決駁回起訴，駁回理由乃鍾松茂非應拆除房
    屋之所有權人，此經本院調閱該卷閱明無誤，曾鍾玉妹於46
    之1 號房屋83至84年間增建後約5 至6 年間即提出前開訴訟
    ，上訴人主張曾鍾玉妹增建之初無異議而有默示同意越界事
    實尚屬不能證明；況上訴人已故意越界建築在先，依據第79
    6 條第1 項可適用之情形限建築房屋非因故意或重大過失逾
    越地界者始有適用餘地，鍾松茂增建房屋附合成為46之1 號
    房屋之一部，為兩造所不爭執，其故意侵害他人權利之行為
    已屬權利濫用，雖非上訴人所增建，然上訴人與鍾松茂為一
    家人，鍾松茂在上訴人所有46之1 號房屋增建房屋不可能未
    獲上訴人同意而擅自為之，故解釋上應認上訴人亦無從援用
    民法第796 條或第796 條之1 適用之餘地。
  (三)按所有人對於無權占有或侵奪其所有物者，得請求返還之。
    當事人主張有利於己之事實者，就其事實有舉證之責任。民
    法第767 條前段、民事訴訟法第277 條前段分別定有明文。
    又以無權占有為原因，請求返還所有物之訴，苟被告對於原
    告就其物有所有權之事實，已無爭執，而僅以非無權占有為
    抗辯者，被告應就其抗辯有如何權源占有之事實證明之。如
    不能證明，應認原告之請求為正當（最高法院72年度臺上字
    第2516號判決參照）。查上訴人前所抗辯，上訴人現占有被
    上訴人所有系爭240 之1 地號土地部分係經被上訴人同意使
    用云云，並提出上開房屋基地買賣契約書為證。惟觀諸上開
    房屋基地買賣契約書第5 條所記載內容並無從推論出兩造之
    母、父當時為上開內容之約定有同意建築使用之意，亦如上
    述，該約款並非授予上訴人之父或其家人有增建房屋於系爭
    240 之1 地號土地上之權利，僅係有通行該部分土地之權利
    ，而被上訴人之母或繼承系爭240 之1 地號土地之被上訴人
    均不得加以妨害而已，與同意增建房屋占用該部分土地顯不
    相同，故上訴人執此抗辯其占用有合法權源，自無可採。
  (四)又第796 條之1 規定係民法第148 條規定之具體化，而上訴
    人先濫用權利在先，亦如前述，則關於被上訴人行使民法第
    767 條之規定有無權利濫用即無審酌說明之必要，附此敘明
    。
  (五)從而被上訴人依所有物返還請求權之法律關係訴請上訴人將
    如原審判決附圖所示編號Ａ部分之嗣後增建加強磚造3 層樓
    房拆除，並返還無權占有之土地，於法即屬有據，原審准許
    其請求並依職權為假執行宣告於法並無違誤，上訴意旨指摘
    原審判決不當求予廢棄為無理由，上訴應予駁回。
六、本件事證已臻明確，兩造其餘主張、陳述及立證方法，經核
    於判決不生影響，爰不逐一論列，附此敘明。
據上論結，本件上訴為無理由，依民事訴訟法第436 條之1第3項
、第449 條第1 項、第78條，判決如主文。
中    華    民    國    99    年    5     月    5     日
                  民事第一庭    審判長法  官  孫國禎
                                      法  官  張以岳
                                      法  官  潘  快
以上為正本，係照原本作成。
本判決不得上訴。
中    華    民    國    99    年    5     月    5     日
                                      書記官  黃麗燕

司法院資訊處製作；財團法人民間司法改革基金會備份。
